【裁判字號】    95,易,102
【裁判日期】    950428
【裁判案由】    詐欺
【裁判全文】
臺灣臺南地方法院刑事判決               95年度易字第102號
公  訴  人  臺灣臺南地方法院檢察署檢察官
被      告  丙○○
上列被告因詐欺案件，經檢察官提起公訴（九十四年度偵字第一
四九二八號），被告於準備程序期日就被訴事實為有罪陳述，並
聽取當事人之意見後，本院裁定由受命法官獨任進行簡式審判程
序，並判決如下：
        主  文
丙○○幫助共同意圖為自己不法之所有，以詐術使人將本人之物
交付，處有期徒刑貳月，如易科罰金，以參佰元折算壹日。
        事  實
一、丙○○明知提供帳戶及身分資料予不特定人使用，可能幫助
    他人於為詐欺之犯行後，掩飾或隱匿犯罪所得財物，竟仍基
    於幫助他人詐取財物之不確定故意，於民國（下同）九十四
    年五月六日下午六時許，在臺南縣六甲鄉六甲國小附近某處
    ，以新臺幣（下同）三千元之代價，將其於九十四年四月七
    日向臺南縣六甲鄉○○街二號臺南六甲郵局申請補發之帳號
    00000000000000號帳戶之存摺、提款卡、印
    章及密碼等物件與資料，出租予真實姓名年籍不詳、綽號「
    林仔」之成年男子，用以幫助「林仔」及其所屬犯罪集團於
    為詐欺之犯行後，將款項存入該帳戶內藉以取得犯罪所得，
    嗣該不詳犯罪集團份子於九十四年五月七日以電話向邱建中
    佯稱為其友人「緯仔」且急需用款，致邱建中信以為真而陷
    於錯誤，要求其妻乙○○於同日中午十二時二十三分許，前
    往臺南市○○區○○路五段一一九號臺南和順郵局，依指示
    操作自動櫃員機，自臺北富邦銀行帳號000000000
    0000000號帳戶內，跨行轉帳十萬元至丙○○上開郵
    局帳戶，邱建中、乙○○因而受有上開金額之損害。
二、案經乙○○訴由台南縣警察局麻豆分局報告臺灣臺南地方法
    院檢察署檢察官偵查起訴。
    理  由
一、本件被告丙○○所犯為死刑、無期徒刑或最輕本刑為三年以
    上有期徒刑以外之罪，其於準備程序中就被訴事實為有罪之
    陳述，經法官告知簡式審判程序之旨，並聽取公訴人之意見
    後，爰依刑事訴訟法第二百七十三條之一第一項規定，裁定
    由受命法官獨任進行簡式審判程序，合先敘明。
二、訊據被告對上開犯罪事實於本院審理時坦承不諱，並經告訴
    人乙○○於警詢時指訴綦詳，復經證人即六甲郵局辦事員吳
    昇峰於警詢時供述明確，此外，另有告訴人提出之中華郵政
    公司自動櫃員機儲戶交易明細表一紙、被告前開六甲郵局帳
    戶之開戶資料、查詢最近交易詳情單、台南市警察局受理「
    詐騙帳戶警示、詐騙電話斷話」通報單、台南市警察局第三
    分局和順派出所受理各類案件紀錄表、受理刑事案件報案三
    聯單各一份在卷可資佐證。按一般人皆可以自己名義在任何
    銀行設立帳戶，作為提、存款項之用，倘非涉及不法情事，
    自無向不特定人購買或承租之理，被告為年逾二十餘歲之成
    年人，應有相當之社會經驗，對上情自不能諉為不知。況被
    告對於取得帳戶者年籍資料及所營事業均無所知，即逕行出
    租其金融帳戶予該人使用，顯與常情相悖。再者，現今社會
    無論係平面或電子媒體，均經常報導刮刮樂、樂透、信用貸
    款、退稅、簡訊等詐欺集團，常以收購或承租人頭帳戶作為
    詐欺犯罪工具之事實，衡諸常情，被告對於該姓名年籍不詳
    綽號「林仔」之成年男子乃利用其帳戶作為詐欺犯罪之用應
    有預見，而仍將金融帳戶出租，其有幫助詐欺之不確定故意
    ，應堪認定。
三、論罪科刑
  (一)查向被告承租上開帳戶之姓名年籍不詳綽號「林仔」之成年
    男子以及其等所組成之詐欺集團成員之一，向被害人邱建中
    佯稱為其友人「緯仔」需錢孔急之詐術，致邱建中陷於錯誤
    ，而要求其妻乙○○匯款十萬元至上開帳戶，再加以提領之
    行為，係犯刑法第三百三十九條第一項之詐欺取財罪。而向
    被告承租上開帳戶之綽號「林仔」成年男子與其所屬詐欺集
    團，就上述詐欺犯行，有犯意聯絡及行為分擔，均為共同正
    犯。被告基於幫助之犯意，為構成要件以外之行為，應論以
    刑法第三百三十九條第一項詐欺取財罪之幫助犯，並依刑法
    第三十條第二項規定減輕其刑。
  (二)又查，被告丙○○前於九十四年五月初，在台南縣新營交流
    道附近，將其彰化商業銀行新營分行帳號00000000
    000000之帳戶，以三千元之代價出租予綽號「林仔」
    ，用以幫助「林仔」及其所屬犯罪集團向葉惠恐嚇取財乙
    情，業經本院以九十四年度簡字第二五六一號判決判處有期
    徒刑三月確定，並於九十五年一月二日易科罰金執行完畢等
    情，有臺灣高等法院被告全國前案紀錄表及臺灣臺南地方法
    院檢察署刑案資料查註紀錄表各一件在卷可按，然而被告出
    租前開彰化銀行帳戶存摺等物與本件六甲郵局帳戶存摺等物
    ，並非出於概括犯意，而係分別起意乙節，業經被告於本院
    審理時供承：「（為何賣六甲郵局帳戶後，一個星期後又賣
    了第二本帳戶？）我一開始只賣他（即林仔）一本，之後他
    主動聯絡我說他不夠用，叫我再提供一本」、「（所以你一
    開始只有賣一本帳戶之意？）是。是他之候教我再到彰化銀
    行開戶借他。彰化銀行是新辦的」等語明確在卷，因此，不
    受前開確定判決既判力效力所及，本院自得審理，附此敘明
    。
  (三)爰審酌被告之品性、智識程度、犯罪手段、因貪圖小利而觸
    法，然所為幫助犯行，助長不法詐欺犯罪之氣焰，為害忠厚
    之社會大眾及金融經濟，並增加查緝詐欺犯罪之困難，對於
    社會治安所生損害非輕，幫助詐欺所得之金額非微，但考之
    被告業與告訴人乙○○達成訴訟上和解，深具悔悟之意，犯
    後坦承犯行態度尚佳等一切情狀，量處如主文所示之刑，並
    諭知易科罰金之折算標準。
據上論斷，應依刑事訴訟法第二百七十三條之一第一項、第二百
九十九條第一項前段，刑法三百三十九條第一項、第三十條、第
四十一條第一項前段，罰金罰鍰提高標準條例第一條前段、第二
條，判決如主文。
本案經檢察官甲○○到庭執行職務。
中    華    民    國    95    年    4    月     28    日
                  刑事庭第九庭      法  官   黃欣怡
以上正本證明與原本無異
如不服本判決應於送達後十日內向本院提出上訴
                                    書記官    陳怡吟
中    華    民    國    95    年    4    月     28    日
附錄本案論罪科刑條文
中華民國刑法第339條
(普通詐欺罪)
意圖為自己或第三人不法之所有，以詐術使人將本人或第三人之
交付者，處5年以下有期徒刑、拘役或科或併科1千元以下罰金。
以前項方法得財產上不法之利益或使第三人得之者，亦同。
前二項之未遂犯罰之。


司法院資訊處製作；財團法人民間司法改革基金會備份。
